【裁判字號】    90,上訴,1505
【裁判日期】    901225
【裁判案由】    偽造文書
【裁判全文】
臺灣高等法院臺南分院刑事判決          九十年度上訴字第一五五號       Ｃ
      上  訴  人  臺灣臺南地方法院檢察署檢察官
      被      告  乙  ○  ○
右上訴人因被告偽造文書案件，不服臺灣臺南地方法院九十年度訴字第八四一號中華
民國九十年十月十五日第一審判決（起訴案號：臺灣臺南地方法院檢察署九十年度偵
字第六五五六號），提起上訴，本院判決如左：
      主      文
原判決撤銷。
乙○○行使偽造私文書，足以生損害於公眾及他人，處有期徒刑陸月。如易科罰金，
以佰元折算壹日，偽造之「甲○○」署押乙枚及印文兩枚均沒收。
      事      實
一、乙○○原名蔡慧芳，與甲○○係夫妻關係，為圖順利更改名字，明知甲○○並無
    意辦理國民身分證之換領，竟於民國九十年一月十二日，在台南縣玉井鄉○○村
    ○○路二之一號玉井戶政事務所，冒用甲○○名義，偽造委託書及換領國民身分
    證申請書各一紙，持向該事務所承辦人員辦理國民身分證之換領，使該事務所承
    辦人員將此不實之事項登載於職務上所掌之公文書，足以生損害於甲○○及戶政
    機關對於戶政管理之正確性。
二、案經甲○○訴由臺南縣警察局玉井分局報請臺灣臺南地方法院檢察署偵查起訴。
      理      由
一、訊據被告乙○○固不否認持甲○○之舊身分證、委託書至玉井戶政事務所辦理甲
    ○○身分證之換發之事實，惟堅決否認有何偽造文書、使公務員登載不實之犯行
    ，辯稱：伊與甲○○係夫妻，伊原名為蔡慧芳，因更改名字為乙○○，甲○○身
    分證之配偶欄亦需一同更改，乃持甲○○舊身分證及委託書至玉井戶政事務所辦
    理換發，伊事前有告知甲○○伊更改名字之事等語。
二、惟查：
（一）右揭犯罪事實，業據被告於警訊中坦承不諱，核與告訴人甲○○指訴之情節相
      符，復有偽造之委託書及換領國民身分證申請書各一紙（均影本）在卷可稽。
（二）被告與告訴人間，因感情不睦，形同水火，早已分居，告訴人自無同意被告為
      其換領國民身分證之理。
（三）被告於警訊中自承：未經告訴人甲○○同意至台南縣玉井戶政事務所換領甲○
      ○之國民身分證等語（詳警卷），復於原審法院審理時陳稱：「我之前只有告
      訴他我要改名」等語（詳原審法院九十年十月八日審判筆錄），核與告訴人甲
      ○○指述：「被告未經我同意，即拿我的身分證去換領」等語相符（詳前開審
      判筆錄），並有委託書及「換領國民身分證申請書」各一紙附警卷可稽。而被
      告於原審法院審理時亦供稱：「（問：印章是誰刻的？）是告訴人的，是和存
      摺放一起的」，且告訴人甲○○亦指稱：「我本來有三顆印章，二顆放在我玉
      井家的房間，沒有交給我太太保管，一顆是和存摺放在一起，存摺還在，印章
      不見了」等語（均詳前開審判筆錄），是被告於委託書上偽造甲○○之署名及
      盜用甲○○之印章、印文及於「換領國民身分證申請書」上盜用甲○○之印章
      、印文之事實，應堪認定。而本件委託書既係被告所偽造，則足認被告偽造上
      開「換領國民身分證申請書」及委託書（私文書）之犯行甚為明確。
（四）按申請換領國民身分證，除當事人須提出申請書向戶政事務所為之外，該戶政
      事務所之公務員，亦必須在其職務上所掌之國民身分證領證登記簿為登載，且
      本件告訴人並無換領國民身分證之意，被告以偽造之文書申請換載於職務上所
      掌之國民身分證領證登記簿（公文書）上，是被告使公務員登記不實之犯行亦
      堪認定。
（五）而本件告訴人並無換領國民身分證之意，被告以偽造之文書向戶政事務所申請
      換領，不惟已足以生損害於告訴人，且亦足生損害於玉井戶政事務所對於戶政
      管理之正確性。
（六）綜上所述，本件事證明確，被告所辯，顯係事後卸責之詞，不足採信，犯行堪
      予認定。
三、核被告所為，係犯刑法第二百十六條、第二百十條之行使偽造私文書及同法第二
    百十四條之使公務員登載不實罪嫌。其偽造私文書之低度行為，為行使之高度行
    為所吸收；又其偽造告訴人署押及盜用告訴人印文之行為，為偽造私文書行為之
    一部，均不復另論。被告所犯上開二罪間，有方法結果之牽連關係，為牽連犯，
    應依刑法第五十五條後段規定從一重之行使偽造私文書罪處斷。
四、原審未據詳查，遽為被告無罪之諭知，容有未洽，檢察官上訴意旨，指被告應成
    立偽造文書罪，為有理由，自應由本院予以撤銷改判，爰審酌被告之品行、犯罪
    動機、目的、手段、所生危害及犯後態度欠佳等一切情狀，量處被告以有期徒刑
    陸月，並諭知易科罰金之折算標準，以資懲儆。偽造之甲○○署押乙枚及印文二
    枚，應依刑法第二百十九條之規定，宣告沒收。
據上論斷，應依刑事訴訟法第三百六十九條第一項前段、第三百六十四條、第二百九
十九條第一項前段、刑法第二百十條、第二百十六條、第二百十四條、第二百十九條
、第五十五條後段，修正後刑法第四十一條第一項前段、罰金罰鍰提高標準條例第一
條前段、第二條，判決如主文。
本案經檢察官許仲瑩到庭執行職務。
中    華    民    國      九十      年      十二      月      二十五    日
                                  臺灣高等法院臺南分院刑事第六庭
                                      審判長法官  楊    明    章
                                            法官  顏    基    典
                                            法官  徐    宏    志
右正本證明與原本無異。
如不服本判決，應於判決送達後十日內向本院提出上訴狀，其未敘述理由者並應於提
出上訴狀後十日內向本院補提理由書（應附繕本)。
                                      法院書記官  李    梅    菊
中    華    民    國      九十      年      十二      月      二十六    日
附錄法條：
刑法第二百一十條：偽造、變造私文書，足以生損害於公眾或他人者，處五年以下有
                  期徒刑。
刑法第二百一十四條：明知為不實之事項，而使公務員登載於職務上所掌之公文書，
                    足以生損害於公眾或他人者，處三年以下有期徒刑、拘役或五
                    百元以下罰金。
刑法第二百一十六條：行使第二百十條至第二百十五條之文書者，依偽造、變造文書
                    或登載不實事項或使登載不實事項之規定處斷。


司法院資訊處製作；財團法人民間司法改革基金會備份。
